臺灣高等法院民事裁定
109年度抗字第178號
抗  告  人  李安鼎  

上列抗告人因與相對人謝孟憲間請求返還借款事件，對於中華民
國109年1月6日臺灣臺北地方法院109年度重訴字第24號裁定提起
抗告，本院裁定如下：
    主  文
抗告駁回。
抗告費用由抗告人負擔。
    理  由
一、抗告人抗告意旨略以：伊本於消費借貸法律關係，訴請相對
    人返還借款，經原法院以相對人住所地在嘉義市為由，將本
    件裁定移送臺灣嘉義地方法院（下稱嘉義地院）。然相對人
    前向伊借款二筆各為美金16萬元，伊以獨資經營之薩摩亞獨
    立國Lejac公司設於星展銀行之帳戶，先後於民國105年7月1
    4日、106年5月10日匯至相對人設於國泰世華商業銀行永春
    分行（下稱系爭分行）第000-00-000000號帳戶（下稱系爭
    帳戶），系爭分行乃位於原審轄區，伊依消費借貸法律關係
    之要物契約性質，於該金錢交付地（債務履行地）提起訴訟
    ，自符民事訴訟法第12條規定。原法院將本件訴訟裁定移轉
    至嘉義地院，自有違誤，爰提起抗告，請求廢棄原裁定等語
    。
二、按訴訟，由被告住所地之法院管轄；訴訟之全部或一部，法
    院認為無管轄權者，依原告聲請或依職權以裁定移送於其管
    轄法院，民事訴訟法第1條第1項前段、第28條第1項分別定
    有明文。次按因契約涉訟者，如經當事人定有債務履行地，
    得由該履行地之法院管轄，同法第12條固有明文，然所謂債
    務履行地，專指當事人以契約訂定之清償地而言，民法第31
    4條規定之法定清償地，則不與焉。又債務履行地之約定雖
    不以書面或明示為必要，即以言詞或默示合意為之，亦非法
    所不許，惟必須當事人間有約定債務履行地之意思，始有該
    條之適用而管轄權之有無，雖為受訴法院應職權調查之事項
    ，惟當事人對此訴訟成立要件之舉證責任仍不因而免除。再
    按主張特別管轄籍之人，對特別管轄籍事由存在，應負舉證
    責任，若不能舉證該特別管轄籍事由存在，應自負其不利益
    （最高法院106年度台抗字第642號、100年度台抗字第916 
    號裁定意旨參照）。
三、經查，抗告人本於消費借貸法律關係，起訴請求相對人返還
    借款，其起訴狀已記載相對人之住所地在嘉義市，依本院職
    權調閱之個人戶籍資料查詢結果，亦顯示相對人設籍在嘉義
    市無訛，依民事訴訟法第1條第1項前段規定，本件訴訟應由
    嘉義地院管轄。抗告人雖主張其將借款匯至系爭分行帳戶，
    依借貸契約之要物性質，該交錢交付地即為債務履行地，依
    民事訴訟法第12條規定，原法院亦有管轄權云云，並提出星
    展銀行匯出電匯之電子通知書二紙、國泰世華商業銀行永春
    分行地址資料為佐（本院卷第13頁、15頁、17頁）。惟所謂
    債務履行地，專指當事人以契約訂定之清償地而言，故就借
    款人而言，應指所約定返還借款之清償地，則抗告人逕將金
    錢交付地，解為即屬相對人之債務履行地，已有未洽。再依
    現今金融交易習慣，給予他方銀行帳戶之帳號供轉帳付款，
    乃屬交易常態，不必然會告知該銀行帳號之分行名稱或所在
    ，參酌抗告人提出之匯款通知書亦無記載系爭分行名稱及所
    在（本院卷第15頁）；另利用金融機構帳戶取款或匯款方式
    更屬多樣，當事人不必然需至系爭分行所在地臨櫃取款或匯
    款，自無從僅因兩造約定匯款帳戶，即認雙方有以該帳戶之
    開立分行地址作為債務履行地之約定。此外，抗告人未就兩
    造約定以原審法院轄區所在地作為債務履行地提出其他佐證
    ，依前開說明，即無從依民事訴訟法第12條規定，認原法院
    有管轄權。從而原法院以其無管轄權為由，裁定將本件訴訟
    移送相對人住所地之嘉義地院，經核並無違誤。抗告人指摘
    原裁定不當，求予廢棄，為無理由，其抗告應予駁回。
四、據上論結，本件抗告為無理由，爰裁定如主文。
中    華    民    國   109    年    2     月    27    日
                    民事第十二庭  
                        審判長法  官  陳秀貞
                              法  官  林哲賢 
                              法  官  邱景芬
正本係照原本作成。
本裁定除以適用法規顯有錯誤為理由外，不得再抗告。如提起再
抗告，應於收受送達後10日內委任律師為代理人向本院提出再抗
告狀。並繳納再抗告費新臺幣１千元。
中　　華　　民　　國　　109 　年　　3 　　月　　2 　　日

　　　　　　　　    　　　　　書記官  陳泰寧